臺灣澎湖地方法院刑事附帶民事訴訟判決
111年度馬交簡附民字第7號
原      告  呂順德
訴訟代理人  呂宏偉
被      告  李世維
上列被告因本院111年度馬交簡字第35號過失傷害案件，經原告
提起本件附帶民事訴訟，請求損害賠償，本院於民國111年9月12
日言詞辯論終結，判決如下：
    主      文
被告應給付原告新臺幣捌萬元，及自民國一一一年五月二十七日
起至清償日止，按週年利率百分之五計算之利息。
原告其餘之訴駁回。
本判決原告勝訴部分得假執行。但被告如以新臺幣捌萬元為原告
預供擔保，得免為假執行。
    事實及理由
一、原告主張：被告於民國110年9月23日下午7時37分許，騎乘
    車牌號碼000-0000號普通重型機車，沿澎湖縣縣道202線由
    西往東方向行駛，行經該路段0.35公里處岔路口時，本應注
    意車前狀況，並隨時採取必要之安全措施，亦應注意行車速
    度依速限標誌或標線之規定，該路段行車時速不得超過50公
    里，而依當時情形亦無不能注意之情事，竟疏未注意及此，
    未注意前方車輛行駛動態，貿然以時速78公里至91公里不等
    之速度行駛，適原告騎乘車牌號碼000-000號普通重型機車
    ，沿同路段對向車道行駛至該處，雙方因而發生碰撞，致原
    告受有右胸及右上腹鈍挫傷及四肢擦傷等傷害。被告前揭行
    為涉犯過失傷害之刑事案件，業經臺灣澎湖地方檢察署（下
    稱澎湖地檢）以110年度偵字第837號號聲請以簡易判決處刑
    ，被告應就原告因此所生之損害，負損害賠償責任等語。爰
    依侵權行為之法律關係，請求被告賠償不能工作之損失新臺
    幣（下同）30萬元及精神慰撫金21萬4,200元（見本院卷第4
    3頁）。並聲明：被告應給付原告51萬4,200元，及自起訴狀
    繕本送達之翌日起至清償日止，按週年利率5%計算之利息。
二、被告則以：原告並未提出任何工作證明及損失之相關證據，
    且本件事故中，原告之左轉彎車未禮讓被告之直行車，原告
    應為肇事之唯一原因等語，資為抗辯。並聲明：原告之訴駁
    回。
三、得心證之理由：
  ㈠按附帶民事訴訟之判決，應以刑事訴訟判決所認定之事實為
    據，刑事訴訟法第500條前段定有明文。經查，被告於110年
    9月23日下午7時37分許，騎乘車牌號碼000-0000號普通重型
    機車，沿澎湖縣縣道202線由西往東方向行駛，行經該路段0
    .35公里處岔路口時，本應注意車前狀況，並隨時採取必要
    之安全措施，亦應注意行車速度依速限標誌或標線之規定，
    該路段行車時速不得超過50公里，而依當時天候晴、夜間有
    照明、柏油路面乾燥無缺陷且無障礙物、視距良好，並無不能
    注意之情事，竟疏未注意及此，未注意前方車輛行駛動態，
    貿然以時速78公里至91公里不等之速度行駛，致兩造騎乘機
    車發生碰撞，原告因而受有右胸及右上腹鈍挫傷及四肢擦傷
    等傷害之事實，業經本院馬公簡易庭以111年度馬交簡字第3
    5號刑事簡易判決認定在案，則本件附帶民事訴訟之判決，
    即應以上述事實作為認定依據，據此，被告對原告之侵權行
    為等事實，堪以認定。
  ㈡又按因故意或過失，不法侵害他人之權利者，應負損害賠償
    責任。不法侵害他人之身體或健康者，對於被害人因此喪失
    或減少勞動能力或增加生活上之需要時，應負損害賠償責任
    ；汽車、機車或其他非依軌道行駛之動力車輛，在使用中加
    損害於他人者，駕駛人應賠償因此所生之損害；不法侵害他
    人之身體、健康、名譽、自由、信用、隱私、貞操，或不法
    侵害其他人格法益而情節重大者，被害人雖非財產上之損害
    ，亦得請求賠償相當之金額，民法第184條第1項前段、第19
    1條之2前段、第193條第1項、第195條第1項前段分別定有明
    文。本件被告侵權行為之事實，既經認定，則其對原告因而
    所受之損害，自應負損害賠償之責。從而，原告依侵權行為
    法律關係，訴請被告賠償其損害，即屬有據。茲就原告請求
    賠償之項目及金額，分別逐項審酌如下：
　⒈不能工作之損失部分：
　　原告主張其退休後以務農、撿拾螺貝維持生計，因本件事故
    無法收成事故發生前種植之作物，且休養後重新種植作物，
    至收成期間尚須等待1至2月，務農損失及螺貝撿拾之損失合
    計30萬元等語，並提出本件事故現場散落蔬菜之照片（見警
    卷第57頁下方照片）、原告操作農具、整理菜葉及農田、農
    作等照片為證（置於證物袋內）。依原告三軍總醫院澎湖分
    院附設民眾診療服務處診斷證明書之記載：右手三個月內避
    免重負等語（見本院卷第7頁），堪認原告於本件事故發生
    後3個月「右手」應「避免重負」，然原告是否因「右手避
    免重負」即不能工作，未能舉證以實其說，參以原告108至1
    10年度之稅務電子閘門財產所得調件明細表所示，並未有薪
    資所得，自難僅以上開照片認定原告此部分主張為真，是原
    告請求被告賠償不能工作之損失30萬元，不予准許。　
  ⒉精神慰撫金部分：
　　按不法侵害他人致受傷者，被害人受有非財產上損害，請求
    加害人賠償相當金額之慰撫金時，法院對於慰撫金之量定，
    應斟酌實際加害情形、所造成之影響、被害人痛苦之程度、
    兩造之身分地位經濟情形及其他各種狀況，以核定相當之數
    額（最高法院47年台上字第1221號、51年台上字第223號民
    事判例意旨參照）。查原告因本件車禍事故受有上開傷害，
    堪認其精神上確實受有相當程度之痛苦，是原告請求被告賠
    償精神慰撫金，應屬有據。本院審酌兩造自陳之經濟狀況（
    見本院卷第43頁），及兩造名下財產情形，有本院調取兩造
    之稅務電子閘門財產所得調件明細表可按（置於證物袋內）
    ，暨原告所受前揭傷勢和兩造之身分、地位、事發年齡等情
    ，認原告主張被告應賠償原告16萬元之慰撫金為適當，逾此
    範圍所為之請求，不應准許。
　⒊綜上，原告所受之損害金額共計16萬元。
　㈢與有過失：
　⒈再按害之發生或擴大，被害人與有過失者，法院得減輕賠償
    金額或免除之，民法第217條第1項定有明文。此項規定之目
    的在謀求加害人與被害人間之公平，倘受害人於事故之發生
    亦有過失時，由加害人負全部賠償責任，未免失諸過酷，是
    以賦與法院得減輕其賠償金額或免除之職權。此所謂被害人
    與有過失，只須其行為為損害之共同原因，且其過失行為並
    有助成損害之發生或擴大者，即屬相當，不問賠償義務人應
    負故意、過失或無過失責任，均有該條項規定之適用（最高
    法院107年度台上字第1441號判決意旨參照）。
　⒉查兩造就本件事故均有過失，業經本院依據刑案之事實認定
    如上，且經本院當庭勘驗案發現場監視錄影光碟影像檔案，
    有本院勘驗筆錄可稽（見本院卷第74頁），是原告車輛自慢
    車道跨越至快車道欲左轉彎時，本應禮讓被告之直行車先行
    ，然原告疏未注意及此，而被告超速行駛，亦疏未注意車前
    狀況，兩造車輛因而發生碰撞、均人車倒地，本件應有與有
    過失之適用。又本件事故前經澎湖地檢送請交通部公路總局
    高雄區監理所屏澎區車輛行車事故鑑定會鑑定，鑑定結果認
    ：「一、原告駕駛普通重型機車，行經無號誌交岔路口，未
    依兩段方式進行左轉，為肇事原因。二、被告駕駛普通重型
    機車，行經無號誌交岔路口，超速行駛，未注意車前狀況，
    並未隨時採取必要之安全措施，同為肇事原因」，有交通部
    公路總局高雄區監理所屏澎區車輛行車事故鑑定會鑑定意見
    書（屏澎區0000000案）附卷可參（見偵卷第47至49頁）；
    復經交通部公路總局車輛行車事故鑑定覆議會認：「原告駕
    駛普通重型機車，夜間行經有照明之無號誌交岔路口，左轉
    彎車未讓直行車先行；與被告駕駛普通重型機車，夜間行經
    有照明之無號誌交岔路口，未減速慢行反超速行駛，且未注
    意左前方對象欲左轉車輛之行駛動態，並隨時採取必要之安
    全措施，二車均有疏失且疏失情節相當」，有交通部公路總
    局車輛行車事故鑑定覆議會意見書附卷可憑（見偵卷第67至
    69頁），均認原告左彎行為有過失，同此認定。至原告主張
    被告係為閃避其他車輛而突然駛入內向車道，原告之轉彎車
    並非未禮讓被告之直行車，且其於事故發生當下因視線盲區
    而未見被告來車等語，並提出事發前被告行車影像照片、檔
    案為證。然原告所提之影像照片為事故發生前之影像，非事
    故發生當下之影像，且依上開勘驗結果，難認被告於事故發
    生時有何驟然大幅度變換車道之情，而原告所提檔案則為事
    發後自行至現場路段所攝錄，亦無從佐證事發當時之狀況，
    均難為其有利之認定。
　⒊從而，本院衡酌本件道路交通事故現場圖、兩造之行車狀態
    、違規情節及其原因力之輕重等情狀，認被告與原告就系爭
    事故之發生應分別負50%、50%之過失責任，依兩造過失比例
    計算結果，被告應賠償原告之損害額為8萬元（計算式：16
    萬元×50%＝8萬元) 。
  ㈣末按給付無確定期限者，債務人於債權人得請求給付時，經
    其催告而未為給付，自受催告時起，負遲延責任。其經債權
    人起訴而送達訴狀，或依督促程序送達支付命令，或為其他
    相類之行為者，與催告有同一之效力；遲延之債務，以支付
    金錢為標的者，債權人得請求依法定利率計算之遲延利息；
    應付利息之債務，其利率未經約定，亦無法律可據者，週年
    利率為5%。民法第229條第2項、第233條第1項前段、第203
    條分別定有明文。本件刑事附帶民事訴訟起訴狀繕本於111
    年5月16日寄存送達於被告，有送達證書在卷可按（見本院
    卷第19頁），於同年月26日發生寄存送達之效力，而原告本
    件請求之損害賠償債務並無確定給付期限，依據前開規定，
    原告併請求自起訴狀繕本送達翌日即年月27日起至清償日止
    之法定遲延利息，為有理由。
四、綜上所述，原告依侵權行為法律關係，請求被告給付原告8
    萬元，及自111年5月27日起至清償日止，按週年利率5%計算
    之利息，為有理由，應予准許；原告逾此部分之請求，則無
    理由，應予駁回。
五、本判決所命給付未逾50萬元，依刑事訴訟法第491條第10款
    規定，準用民事訴訟法第389條第1項第5款規定，不待原告
    聲請，即應依職權宣告假執行；另準用民事訴訟法第392條
    第2項之規定，依職權宣告被告供擔保後得免為假執行。
六、本件事證已臻明確，兩造其餘攻擊防禦方法及所提之證據，
    經核與判決之結果不生影響，爰不逐一論述，附此敘明。
七、本件係原告提起刑事附帶民事訴訟，關於訴訟費用未在刑事
    訴訟法第491條準用之列，參以刑事訴訟法第504條第2項、
    第505條第2項規定，刑事附帶民事訴訟經刑事庭裁定移送民
    事庭之案件均免繳納裁判費，且訴訟程序中，兩造並無滋生
    其他必要訴訟費用之支出，爰不另為訴訟費用負擔之諭知，
    附此敘明。
中　　華　　民　　國　　111 　年　　9 　　月　　26　　日
                  臺灣澎湖地方法院馬公簡易庭
                      法　官　王偉為
以上正本證明與原本無異。
如不服本判決應於收受判決後20日內向本院提出上訴書狀，並應
敘述具體理由；其未敘述上訴理由者，應於上訴期間屆滿後20日
內向本院補提理由書(均須按他造當事人之人數附繕本)「切勿逕
送上級法院」。
中　　華　　民　　國　　111 　年　　9 　　月　　26　　日
　　　　　            書記官　莊心羽